【裁判字號】    89,交上易,1586
【裁判日期】    891026
【裁判案由】    過失傷害
【裁判全文】
臺灣高等法院臺南分院刑事判決        八十九年度交上易字第一五八六號  Ｇ
      上  訴  人
      即  被  告  丙  ○  ○
右上訴人因過失傷害案件，不服臺灣嘉義地方法院八十八年度交易字第六三號中華民
國八十九年七月七日第一審判決（起訴案號：臺灣嘉義地方法院檢察署八十八年度偵
字第五八號），提起上訴，本院判決如左：
      主      文
上訴駁回。
丙○○緩刑肆年。
      事      實
一、丙○○明知飲酒後吐氣含量超過每公升０‧二五毫克以上，不得駕駛汽車，仍於
    民國（下同）八十七年十一月十二日二十三時四十分許，在酒精吐氣含量超過每
    公升一‧０一毫克狀況下，駕駛車號ＢＤ—０七九一號自小貨車，沿台十八縣公
    路由嘉義縣中埔鄉義仁村向頂六方向行駛，途經該公路十公里處路段，原應注意
    汽車在雙向二車道行駛時，於劃有分向限制線路段，不得駛入來車車道內，且依
    當時情況，又無不能注意之情形，竟疏於注意，貿然駕車跨越分向限制線，駛入
    來車車道內，適有甲○○駕駛車號ＢＯ—九八二一號自小貨車，自對向車道駛來
    ，丙○○所駕駛自小貨車左前側遂撞擊甲○○所駕駛自小貨車左前側，致甲○○
    受有兩前額開放性凹陷骨折合併腦挫傷出血及右撓股骨折等傷害，經外科手術後
    ，雖保有一般知覺及運動功能，惟其額葉功能呈現明顯缺損，致無法主動安排從
    事日常自理等工作，情感淡漠，語文智力下降，無法充分表達需求及進行人際溝
    通，偶有情緒及衝動控制困難，併幼稚和退化性行為，而成重度精神殘障等重大
    難治之傷害。
二、案經被害人甲○○配偶乙○○訴由嘉義縣警察局中埔分局報請台灣嘉義地方法院
    檢察署檢察官偵查起訴。
      理      由
一、右揭時地飲酒後駕車與被害人甲○○所駕自小貨車相撞，致甲○○受有事實欄所
    示傷害各情，業據被告丙○○供承不諱，惟被告矢口否認有過失犯行，辯稱：當
    時伊駕車在其車道正常行駛，是被害人甲○○突然駕車自來車道跨越分向限制線
    ，駛入伊車之車道內來撞伊的云云。
二、惟查：
(一)右揭犯罪事實，業據被害人甲○○之配偶乙○○指訴綦詳，並有道路交通事故調
    查表及現場照片十幀在卷可稽，且被害人甲○○因本件車禍受傷，亦有財團法人
    天主教聖馬爾定醫院出具之診斷證明書二紙附卷可憑，事證至為明確。
(二)被害人受傷情形，經原審函詢財團法人天主教聖馬爾定醫院被害人現精神疾病臨
    床症狀與本件車禍之關連性，及該症狀是否該當重傷害等結果，經該院覆以「何
    員（甲○○）於民國八十七年十一月十二日，因車禍造成顱部開放性骨折併兩側
    額葉部硬腦膜下和蜘蛛網膜下出血及腦組織漏出，經外科手術後保有一般知覺及
    運動功能。唯其額葉功能呈現明顯缺損，致何員無法主動安排從事日常自理等工
    作；情感淡漠，語文智力下降，無法充分表達需求及進行人際關係溝通；偶有情
    緒及衝動控制困難，併幼稚和退化性行為。臨床判斷何員目前整體功能退化，需
    依賴他人監督，始能維持日常生活功能，其精神狀態已達「精神耗弱」程度。此
    狀態之產生與車禍腦傷有直接相關性。」「貴院當事人甲○○之病狀，依臨床經
    驗判斷，應係屬『難治』之症。」，有該院八十九年三月二十八日（八九）惠醫
    字第０二六九號函附之精神鑑定報告及八十九年四月二十一日（八九）惠醫字第
    ０三四四號函在卷可按，此外，復有被害人之殘障手冊附卷可佐。足見被害人因
    本件車禍，產生重度精神殘障之重大難治之重傷害。
(三)按「汽車駕駛人飲酒後其吐氣所含酒精成分超過每公升０‧二五毫克以上者，不
    得駕車」；「汽車在雙向二車道行駛時，在劃有分向限制線之路段，不得駛入來
    車之車道內」。道路交通安全規則第一百十四條第二款及九十七條第二款分別定
    有明文，按被告領有駕駛執照，對於上開規定理應知之甚詳。查被告在本件車禍
    前，確有飲酒過量飲酒後吐氣含量高達每公升一‧０一毫克以上之事實，有測試
    單為憑（按依國立台灣大學醫學院八十五年九月二十五日（八五）醫秘字第二０
    八二號函及其所附答覆函記載：血液酒精濃度為呼氣酒精濃度之二千一百倍至二
    千三百倍等語，則被告肇事後其血液酒精濃度測定值為二三二ＭＧ╱ＤＬ，換算
    其呼氣酒精濃度為一‧０一ＭＧ／Ｌ至一‧一ＭＧ／Ｌ間）。又本件觀諸現場照
    片（警卷第十二頁以下、原審八十九年五月二十三日審判筆錄以下參見）：
  1.本件車禍發生後，被告所駕駛之自小貨車之車頭部分（包括車頭左側撞擊點）停
    放位置已全部超越分向限制線，顯見被告之車發生撞擊時，其左側車頭應已超越
    分向限制線，而駛入來車道行駛中，故在撞擊後被告之車發生以撞擊點為中心逆
    時鐘方向旋轉後停止時，該撞擊點仍保持在分向限制線外。
  2.二車撞擊時之掉落物碎片（包括車體及玻璃等）幾乎大量集中於甲○○所駕駛車
    輛之車道內，益見二車之撞擊點應在甲○○所駕駛車輛之車道內無訛，是被告所
    駕駛之車輛在發生撞擊時，應係超越分向限制線而駛入對方來車道行駛中。另依
    當時天候晴、夜間有照明、路面乾燥、無缺陷、無障礙物、視距良好等情，有道
    路交通事故調查報告表在卷可參，在客觀上並非不能注意，被告竟疏未注意，貿
    然駕車在劃有分向限制線之路段，駛入來車之車道內，而肇致本件車禍，被告行
    為顯有過失，至為灼然。況本件車禍責任，經送請鑑定及覆議結果均同此認定，
    有臺灣省嘉雲區車輛行車事故鑑定委員會八十八年五月十二日嘉鑑字第八八三七
    七號函覆之鑑定意見書及臺灣省車輛行車事故覆議鑑定委員會八十八年十一月十
    六日府覆議字第八八０九四六號函附卷可稽，與本院認定相同，應堪採信。
    又被害人因本件車禍受傷，此項受傷與被告之過失行為間，顯有相當因果關係，
    被告犯行堪以認定。
三、核被告所為，係犯刑法第二百八十四條第一項後段過失致重傷害罪。公訴人認被
    告所為係犯刑法第二百八十四條第一項前段過失傷害罪，惟被害人經手術後，呈
    現重度精神殘障，已達重大難治之重傷害程度，已如前述，是公訴人援用起訴法
    條，尚有未洽，應予變更，。又被告酒醉駕車，因而致人受傷，應依道路交通管
    理處罰條例第八十六條第一項之規定，加重其刑。原審以被告事證明確，因予適
    用刑法第二百八十四條第一項後段、道路交通管理處罰條例第八十六條第一項、
    罰金罰鍰提高標準條例第一條前段規定，併審酌被告並無前科，酒醉程度，應負
    全部肇事責任，造成被害人重度精神殘障，所生危害甚鉅，其肇事已逾年餘，仍
    未能與被害人達成民事上之和解，被告因本件車禍亦成輕度肢障，有殘障手冊在
    卷可參等一切情狀，量處被告有期徒刑拾月，以資懲戒。本院經核原判決並無違
    誤，量刑亦稱妥適。被告上訴意旨，指摘原判決不當，非有理由，應予駁回。
    查被告未曾受有期徒刑以上刑之宣告，有卷內前科表可查，經此偵審教訓，應知
    警惕，諒無再犯之虞，且被告已與被害人成立民事和解，賠償新台幣一百十五萬
    元，被害人亦表示不予追究，有和解書乙紙在卷足按，本院因認其所受宣告之刑
    ，以暫不執行為適當，併諭知緩刑四年，以勵自新。
四、被告雖另辯稱：係伊主動向至醫院作筆錄之警員黃季松承認伊為肇事者，之前警
    員黃季松尚無法確定伊為肇事者，應有自首之適用云云。經查：按刑法第六十二
    條所謂「發覺」，係指有偵查犯罪職權之公務員已「知悉」犯罪事實及犯罪之人
    者而言，又所謂「知悉」，並不以確知其為犯罪之人為必要，僅其犯罪事實確已
    存在，且為該管有偵查犯罪職權之公務員所確知其犯罪事實之梗概，並有事實足
    對涉嫌人發生合理可疑之確信者，即足當之。本件警員黃季松於八十八年十一月
    十二日趕至現場處理本件車禍時，即見被告困於車中並拍照，復打電話委託同事
    清查被告所駕車輛之車籍資料，因而得知該車所有人為丙○○，再打電話至被告
    就醫之醫院，得知因本件車禍送醫傷者中有丙○○此人等情，業據證人即警員黃
    季松於原審審理時證述綦詳（原審八十九年六月二日審判筆錄參見），並有現場
    照片及車籍作業系統查詢認可資料一份（印表時間為八十七年十一月十三日一時
    十七分）在卷可稽，且警員黃季松於八十七年十一月十四日下午二時五十分製作
    本件車禍證人陳振昌訊問筆錄時，即明白指出丙○○為肇事者即已知悉被告為肇
    事者等情，亦有陳振昌之警訊筆錄可按（警卷第八頁以下參見）。依上說明，被
    告尚無邀刑法第六十二條前段自首減刑寬典之餘地。
五、又被告雖因飲酒造成不能安全駕駛，而其酒精含量高達每公升一‧０一毫克以上
    ，然本件車禍係發生在八十七年十一月十二日，其行為時刑法第一百八十五條之
    三尚未公佈施行，依刑法第一條規定，自不必再論述被告是否另有觸犯現行刑法
    第一百八十五條之三犯行，均併此敘明。
據上論斷，應依刑事訴訟法第三百六十八條、刑法第七十四條第一款判決如主文。
本案經檢察官羅清溪到庭執行職務。
中    華    民    國      八十九      年      十      月      二十六    日
                                  臺灣高等法院臺南分院刑事第五庭
                                      審判長法官  茆    臺    雲
                                            法官  蔡    長    林
                                            法官  曾    平    杉
右正本證明與原本無異。
不得上訴。
                                      法院書記官  黃    全    忠
中    華    民    國      八十九      年      十      月      三十      日
附錄法條：
刑法第二百八十四條第一項後段：因過失傷害人者，處六月以下有期徒刑、拘役或五
                              百元以下罰金，致重傷者，處一年以下有期徒刑、
                              拘役或五百元以下罰金。


司法院資訊處製作；財團法人民間司法改革基金會備份。
